【裁判字號】    96,易,760
【裁判日期】    970529
【裁判案由】    竊盜
【裁判全文】
臺灣新竹地方法院刑事判決               96年度易字第760號
公  訴  人  臺灣新竹地方法院檢察署檢察官
被      告  甲○○
上列被告因竊盜案件，經檢察官提起公訴（96年度偵字第4439號
），本院判決如下：
    主  文
甲○○攜帶兇器竊盜未遂，累犯，處有期徒刑柒月。扣案之鐵鎚
、十字螺絲起子、一字螺絲起子、尖嘴鉗及活動扳手各壹支，均
沒收。
    事  實
一、甲○○前有殺人未遂、竊盜、違反麻醉藥品管理條例等前科
    ，最近1 次於民國86年間因違反麻醉藥品管理條例，經臺灣
    板橋地方法院於86年10月9 日以86年度訴字第1441號判決判
    處有期徒刑8 月，另因違反肅清煙毒條例、槍砲彈藥刀械管
    制條例、偽造貨幣等案件，經臺灣板橋地方法院於87年6 月
    16日以87年度訴字第159 號判決分別判處有期徒刑3月、1年
    、3年2月確定，並定應執行刑為4年2月，上開案件接續執行
    ，嗣於90年12月12日假釋出監並交付保護管束，而於91年 8
    月15日保護管束期滿執行完畢。詎甲○○仍不知悔改，基於
    意圖為自己不法所有之竊盜犯意，於96年7月19日3時50分許
    ，在址設新竹市○○路○段156巷228 號之永豐宮內，見無人
    看守之際，攜帶其所有客觀上足以攻擊人身，危害人生命、
    身體安全具有危險性，可供兇器使用之尖嘴鉗、活動扳手、
    鐵鎚、一字螺絲起子、十字螺絲起子各 1支，著手竊取門口
    香爐之龍型爐耳，惟為永豐宮管理員乙○○及義工鄭慶宗等
    人發現制止而未遂。
二、案經新竹市警察局第一分局報告臺灣新竹地方法院檢察署檢
    察官偵查起訴。
    理  由
一、證據能力有無之判斷：
    按被告以外之人於審判外之言詞或書面陳述，除法律有規定
    者外，不得作為證據。又被告以外之人於審判外之陳述，經
    當事人於審判程序同意作為證據，法院審酌該言詞陳述或書
    面陳述作成時之情況，認為適當者，亦得為證據。當事人、
    代理人或辯護人於法院調查證據時，知有第159條第1項不得
    為證據之情形，而未於言詞辯論終結前聲明異議者，視為有
    前項之同意，刑事訴訟法第159條第1項及第159條之5分別定
    有明文。經查，本件證人乙○○於警詢時之陳述，在本院準
    備程序及審理程序中，被告就證據能力一節均表示無意見，
    並未於本案言詞辯論終結前聲明異議，而本院審酌上開證人
    於警詢時之陳述係彼等於案發後就各自親身經歷之事實所為
    者，依其陳述作成時之情況並不無適當，且均非非法取得之
    證據，又無證據力明顯過低之情形，復經本院於審判期日就
    上開證據進行調查、辯論，依前開規定，自均得為證據；次
    按，本案認定事實所引用之文書證據，並無證據證明係公務
    員違背法定程式所取得，亦無刑事訴訟法第159條之4之顯有
    不可信之情況與不得作為證據之情形，本院斟酌本案卷內之
    證據並非非法取得，亦無證明力明顯過低之情形，且經本院
    於審判期日依法進行證據之調查、辯論，被告於訴訟上之程
    序權，已受保障，故前揭各該證據，亦均得採為證據，合先
    敘明。
二、認定犯罪事實所憑之證據及認定之理由：
    訊據被告甲○○固坦承有於96年7月19日3時50分許至位於新
    竹市○○路○ 段156巷228號之永豐宮，並以手觸碰香爐，惟
    矢口否認有何攜帶兇器竊取香爐上之龍形爐耳之犯行，辯稱
    略以：進入上開廟宇僅為休息、拜拜云云，惟查：
１、證人即永豐宮義工鄭慶宗於本院審理時具結後證述：「（
    96年 7月19日有無去永豐宮？）有，我當天一樣是去整理環
    境，可是發現廁所白鐵門被撬壞了，但是還沒有搬走，是我
    們夫妻發現的，我跟乙○○先生說的時候，他說他已經知道
    了，乙○○說他要在樓上留守、埋伏，我跟他說等我整理好
    之後，我會回去開 2台車來埋伏，我所在的位置是在永豐宮
    正對面約20公尺的圍牆外」、「（何時看到被告出現在永豐
    宮？）大約凌晨過了3、4個小時，所以應該是 7月19日凌晨
    ，被告逆向騎機車過來，並將他隨身的 2大袋黑色的東西藏
    在宮的水溝涵洞裡面，我先看到被告在涼亭逗留，接著他出
    手去觸摸高度1米9左右的天公爐以及上方銅製的龍」、「（
    接下來的情形？）被告先摸香爐上方的銅製龍之後，接著用
    雙手去搖晃香爐上銅製的龍，被告沒有搖下來，接著又去搖
    晃廟裡面的香爐，那個香爐整個是銅製的，三隻腳是焊接在
    地上的，被告也搖不下來，接著我有看到被告折返機車拿工
    具」、「（接下來的情形？）被告又折返廟裡右側的洗手台
    ，整個洗手台都是白鐵製的，他在那邊洗手，且左右觀察 2
    分鐘左右，接下來被告又折返機車，他把鑰匙要發動且準備
    帶安全帽」、「（被告何時吃供品？）被告在第 1次搖晃天
    公爐的龍形爐耳後，就有先吃供品，之後被告進去廟裡面搖
    銅製香爐的時候，又吃第 2次供品，被告躺在涼亭吃，被告
    是吃完東西後去機車拿工具」、「（被告去拿工具的時候，
    你們做何事情？）我們看到被告拿工具的時候，就覺得他可
    能是小偷，所以我們就等被告回來洗手之後，確定要走的時
    候，我和我弟弟才去攔阻他」、「（有無其他補充意見？）
    …被告當時有承認他去搖晃香爐，是想要將香爐拿去變賣，
    被告懇求我們不要報警，因為他的機車來源也有問題」、「
    （被告在廟裡面的時候，有無看到被告有任何拜拜的動作？
    ）沒有，我確定沒有，被告沒有跪拜的動作也沒有拿香，也
    沒有用手拜拜」、「（被告機車停放好之後，第 1次看到被
    告的時候，他的手上有無拿供品要去拜拜？）沒有」、「（
    被告吃了那些供品？）餅乾、糖果和鋁箔的飲料，其中1個
    飲料是唯他露Ｐ飲料，這些供品都是固定放在廟裡面土地公
    前的供桌上」、「（現場的時候，有無看到被告當時身體有
    不舒服，快要昏倒，攙扶在香爐附近？）沒有，他很愜意的
    躺在涼亭上」、「（留置被告的過程當中，有無和被告交談
    ？）被告當時確實有跟我說他有從別的地方偷銅製品，且要
    過來我們這附近擺放」、「（被告隨身攜帶的物品當中，有
    無衣物、盥洗用品？）沒有，我只有看到工具，沒有看到衣
    物和盥洗用品」、「（被告到廟廁所有無上廁所行為？）沒
    有，只有洗手」、「（被告搖晃龍形爐耳的時候，大約搖晃
    多久？）被告用雙手搖晃4、5下」、「（天公爐上方的龍形
    爐耳有幾隻？）大約7、8隻，被告搖了2隻龍形爐耳，2隻各
    搖晃4、5下」、「（問龍形爐耳在你們香爐之前被偷走之後
    ，有無做加強防護？）有，有用安全螺絲把它鎖住」、「（
    和被告是否認識？）不認識，之前沒有看過」、「（作這樣
    的陳述是不是因為你們有毆打被告，所以才指控被告有偷東
    西的行為？）不是，而且我們也沒有打他，是制伏住被告後
    ，被告有承認有想要偷廟裡面的東西，又想要逃跑，所以我
    和我弟弟才動手」、「（廟裡面的香是放在何處？）供桌右
    側，是香客可以隨意取用，但是被告從頭到尾都沒有走到那
    邊去，他都是在左側」等語綦詳（本院卷第55頁至第61頁）
    ，參以證人鄭慶宗與被告甲○○互不相識，亦無仇隙，且證
    人鄭慶宗係永豐宮之義工，目的是為找尋真正竊盜者以防免
    永豐宮之財物再度失竊，與被告甲○○並無利害關係，當無
    設辭構陷誣指被告甲○○而自陷偽證刑責之理，故其證言堪
    予採信。是依證人前開證述，被告於96年7月19日3時50分許
    ，搖晃永豐宮門口香爐上高度約 190公分之龍形爐耳數下，
    試圖將其拆卸下來，已著手竊取香爐上龍形爐耳之事實，應
    可認定。
２、至被告雖否認試圖拆下香爐上之龍形飾品，於警詢時先辯稱
    ：「我不承認我要偷香爐上的飾品，我只是摸他而已」、「
    當時我只是摸那隻龍一下下，所以我不承認我有偷竊行為」
    等語（偵卷第8頁至第9頁）；於偵訊時改稱：「我是拜拜時
    跪下站起來時，因有高血壓，所以扶了香爐上龍形飾品一下
    」等語（偵卷第29頁），被告前後辯解不一，已堪置疑；再
    者，被告若因身體不適而攙扶該香爐，以一般人之身高亦不
    可能攙扶於高度約 190公分之龍形爐耳處，況依證人鄭慶宗
    所述，被告於斯時並無身體不適險些暈倒之情況，且被告於
    犯行遭證人鄭慶宗等人發覺並制止時曾向證人鄭慶宗坦承其
    搖晃香爐係打算將香爐拿去變賣，並懇求證人鄭慶宗等人不
    要報警等情，業據證人鄭慶宗證述明確，是被告辯稱其無竊
    盜犯意，自無可採。
３、此外，被告於本院審理時另辯稱其深夜遠從臺北縣三重市駕
    駛機車至新竹市目的係為找工作，然被告無法說明係尋找何
    種工作亦未攜帶任何換洗衣物及盥洗用具，所述已有可疑。
    又關於被告96年 7月19日15時40分許為何進入永豐宮之原因
    ，被告於警詢時先辯稱係在該處睡覺（偵卷第 8頁）；於偵
    訊時亦辯稱係前往該處休息，但並無使用廁所（偵卷第29頁
    至第30頁）；於本院準備程序時改稱去該處休息順便上廁所
    （本院卷第38頁）；於本院審理時又稱係因迷路而進入永豐
    宮洗手休息（本院卷第62頁），被告所辯前後不一致且與常
    情有違，尚難憑採。此外，復有扣案之鐵鎚、十字螺絲起子
    、一字螺絲起子、尖嘴鉗及活動扳手各 1支可佐，故被告所
    辯均屬事後卸責之詞，而無可採，是被告上開攜帶兇器竊盜
    未遂之事實，堪以認定。
４、至證人鄭慶宗、乙○○關於被告於案發時地是否有拜拜一節
    所述雖有不一，然證人乙○○已年屆72歲高齡，於本院審理
    時，因時間距離事發約9 月餘，故對本案部分細節記憶不復
    清晰，乃人之常情，而不影響證人鄭慶宗、乙○○就其他部
    分證言之可信度，附此敘明。
三、論罪：
(一)、按刑法第321條第1項第3 款之攜帶兇器竊盜罪，係以行為人
    攜帶兇器竊盜為其加重條件，此所謂兇器，其種類並無限制
    ，凡客觀上足對人之生命、身體、安全構成威脅，具有危險
    性之兇器均屬之，且祇須行竊時攜帶此種具有危險性之兇器
    為已足，並不以攜帶之初有行兇之意圖為必要。螺絲起子為
    足以殺傷人生命、身體之器械，顯為具有危險性之兇器（最
    高法院79年度台上字第5253號判例要旨可資參照）。經查，
    扣案之鐵鎚、十字螺絲起子、一字螺絲起子、尖嘴鉗及活動
    扳手各1 支，均係金屬材質之工具，質地堅硬，若持以行兇
    ，依一般社會觀念，足以使人之身體、生命產生危險，自堪
    認為兇器。
(二)、核被告甲○○所為，係犯刑法第321條第2項、第1項第3款之
    攜帶兇器竊盜未遂，爰依刑法第25條第2 項之規定，減輕其
    刑。
四、科刑：
(一)、查被告甲○○有如事實欄一所載之前科，有臺灣高等法院被
    告前案紀錄表各1 份附卷可稽，茲被告甲○○於徒刑執行完
    畢後5 年以內故意再犯本件有期徒刑以上之罪，應依刑法第
    47條第1 項之規定論以累犯，並依法加重其刑，且應先加後
    減之。爰審酌被告甲○○正值壯年，理應奮發向上，竟不思
    循正途獲得財物，攜帶兇器行竊之手段，對他人生命、身體
    安全、財產危害非輕，參以其犯罪動機、目的、生活狀況、
    智識程度，並其犯罪後否認犯行，態度非佳，量處如主文所
    示之刑。
(二)、扣案之鐵鎚、十字螺絲起子、一字螺絲起子、尖嘴鉗以及活
    動扳手各1 支，為被告所有供上開加重竊盜犯行所用之物，
    爰依刑法第38條第1項第2款之規定宣告沒收之。
五、據上論斷，應依刑事訴訟法第299條第1項前段，刑法第 321
    條第2 項、第1項第3款、第25條、第47條第1項、第38條第1
    項第2款，判決如主文。
本案經檢察官鄒茂瑜到庭執行職務。
中    華    民    國    97    年    5     月    29    日
                  刑事第一庭  法  官  楊數盈
以上正本證明與原本無異。
如不服本判決應於收受本判決後10日內向本院提出上訴書狀，上
訴書狀應敘述具體理由。上訴書狀未敘述上訴理由者，應於上訴
期間屆滿後20日內補提理由書狀於本院 (均須按他造當事人之人
數附繕本 )「切勿逕送上級法院」。
                              書記官  謝國聖
中    華    民    國    97    年    5     月    29    日
附錄本案論罪科刑法條：
刑法第321條：
犯竊盜罪而有左列情形之一者，處6月以上、5年以下有期徒刑：
一、於夜間侵入住宅或有人居住之建築物、船艦或隱匿其內而犯
    之者。
二、毀越門扇、牆垣或其他安全設備而犯之者。
三、攜帶兇器而犯之者。
四、結夥三人以上而犯之者。
五、乘火災、水災或其他災害之際而犯之者。
六、在車站或埠頭而犯之者。
前項之未遂犯罰之。


司法院資訊處製作；財團法人民間司法改革基金會備份。
